臺灣高雄地方法院民事裁定　　　100年度司家聲更(一)字第1號
聲　請　人　財團法人法律扶助基金會
法定代理人　吳景芳
相　對　人　許銘
上當事人間因請求離婚事件，聲請人聲請確定訴訟費用額，本院
裁定如下：
    主  文
聲請駁回。
    理  由
一、本件聲請意旨略以：原告即相對人許銘與被告蔡沄諭請求
    離婚事件，經本院於民國97年3 月7 日以96年度婚字第367
    號民事判決本訴原告之訴為有理由；反訴原告之訴，一部為
    有理由，一部為無理由。被告蔡沄諭不服提起上訴，且因無
    資力而向財團法人法律扶助基金會屏東分會申請法律扶助，
    經該分會審查後准予法律扶助。嗣上開訴訟事件經臺灣高等
    法院高雄分院於97年7 月30日以97年度家上字第22號民事判
    決上訴人即受扶助人蔡沄諭之上訴為一部有理由，一部無理
    由諭知第一、二審訴訟費用除確定部分外，由上訴人即受扶
    助人蔡沄諭負擔二分之一，餘由被上訴人即相對人許銘負
    擔，該案並於97年8 月30日確定在案。因上訴人即受扶助人
    蔡沄諭曾由聲請人依法律扶助法第19條規定就上開事件准予
    扶助，並指派扶助律師擔任訴訟代理人，而聲請人因上開法
    律扶助事件支出第一審律師酬金新臺幣（下同）30,000元（
    下稱系爭律師酬金）。為此，爰依法律扶助法第19條、第35
    條規定，向本院聲請確定訴訟費用等語。
二、按法律扶助法第35條第1 、2 、3 、項雖規定：「分會就扶
    助事件所支出之酬金及必要費用，視為訴訟費用之一部。因
    法律扶助而由分會支出之酬金及必要費用，得向負擔訴訟費
    用之他造請求。分會得對於負擔訴訟費用之他造，請求歸還
    其支出之酬金及必要費用」，惟同法第1 條、第4 條第1 項
    、第6 條亦明定法律扶助之目的，係為保障人民權益，對於
    無資力，或因其他原因，無法受到法律適當保護者，提供必
    要之法律扶助。故國家負有推展法律扶助事務，提供及編列
    法律扶助必要資金之責任。又因法律扶助所取得之標的具財
    產價值，且其財產價值超過法律扶助基金會所訂標準者，分
    會得請求受扶助人負擔酬金及其他費用之全部或一部為回饋
    金（同法第33條規定參照），則法律扶助法既已規定由國家
    提供及編列資金並建立由受扶助人回饋制度，自不能使受法
    律扶助之他造因而須負擔在未提供法律扶助之情形下，依法
    原本無庸負擔之訴訟費用，以免使本應由國家負擔之費用轉
    嫁至受扶助之他造當事人身上，對該他造當事人形成不公平
    現象，轉失國家設置法律扶助制度之本意。是以法律扶助法
    第35條第1 項所指之酬金，在適用上應為目的性之限縮，須
    法院或審判長依法律規定為當事人選任律師為特別代理人或
    訴訟代理人，及第三審之律師酬金始得列為訴訟費用之一部
    。換言之，乃指民事訴訟法第77條之25第2 項及第466 條之
    3 第1 項所定，得列入訴訟費用一部之律師酬金而言（最高
    法院100 年度台抗字第377 號民事裁定參照）。
三、經查：聲請人主張之前開事實，固據其提出財團法人法律扶
    助基金會屏東分會法律扶助申請書、審查表、審查決定通知
    書（全部扶助）、扶助律師接案通知書、臺灣高等法院高雄
    分院97年度家上字第22號民事判決暨確定證明書、財團法人
    法律扶助基金會預付酬金領款單、結案酬金領款單、追償金
    計算書各1 份為證，並經本院調取上開卷宗核閱屬實，然揆
    諸前開規定及說明，本件律師並非法院或審判長依法為受扶
    助人所選任之特別代理人或訴訟代理人，逕以其接受法律扶
    助，即認該系爭律師酬金得列為訴訟費用之一部，應無理由
    。從而，聲請人本件之聲請，於法尚有未合，應予駁回。
四、依民事訴訟法第95條、第78條，裁定如主文。
五、如不服本裁定，應於裁定送達後10日內，以書狀向本院司法
    事務官提出異議。
中    華    民    國    100   年    7     月    28    日
                        家事法庭  司法事務官  林于莙